臺灣嘉義地方法院民事裁定
111年度輔宣字第1號
聲  請  人  吳偵而  

相  對  人  劉嘉玲  

關  係  人  劉銘欽  
            阮明珠  
上列當事人間輔助宣告事件，本院裁定如下：
    主  文
宣告劉嘉玲（女、民國00年0月0日生、身分證統一編號：Z00000
0000號）為受輔助宣告之人。
選定吳偵而（男、民國00年00月00日生、身分證統一編號：Z000
000000號）為受輔助宣告人劉嘉玲之輔助人。
聲請程序費用新台幣1,000由受輔助宣告之人劉嘉玲負擔。
    理  由
一、聲請意旨略以：聲請人為相對人之夫，相對人自幼因智能障
    礙，致其為意思表示或受意思表示之能力顯有不足，有身心
    障礙證明可證。相對人曾遭有心人士利用借名登記購屋，甚
    至設定抵押而提供帳戶存摺、印鑑、提款卡等資料給非三等
    親內的親屬，導致實際照顧者生活陷入困境。為此，依民法
    第15條之1、第1113條之1及家事事件法第177條規定，請求
    裁定相對人為受輔助宣告之人，並選定吳偵而為輔助人等語
    。
二、按對於因精神障礙或其他心智缺陷，致其為意思表示或受意
    思表示，或辨識其意思表示效果之能力，顯有不足者，法院
    得因本人、配偶、四親等內之親屬、最近一年有同居事實之
    其他親屬、檢察官、主管機關或社會福利機構之聲請，為輔
    助之宣告，民法第15條之1第1項定有明文。次按，受輔助宣
    告之人，應置輔助人。法院選定輔助人時，應依受輔助宣告
    之人之最佳利益，優先考量受輔助宣告之人之意見，審酌一
    切情狀，並注意下列事項：㈠受輔助宣告之人之身心狀態與
    生活及財產狀況。㈡受輔助宣告之人與其配偶、子女或其他
    共同生活之人間之情感狀況。㈢輔助人之職業、經歷、意見
    及其與受輔助宣告之人之利害關係。㈣法人為輔助人時，其
    事業之種類與內容，法人及其代表人與受輔助宣告之人之利
    害關係，民法第1113條之1第1項、同條第2項準用第1111條
    之1亦分別規範甚明。
三、經查，聲請人主張之事實，業據提出身心障礙證明、臺中榮
    民總醫院嘉義分院檢驗報告、戶口名簿、戶籍謄本為證。並
    經本院審驗相對人之精神及心智狀況，於臺中榮民總醫院嘉
    義分院司徒彗真醫師前訊問相對人，相對人對於姓名、出生
    年月日、身分證字號、戶籍地址等問題，均可正確作答，但
    詢問數學問題（100-13）時，則陷入沈默，無法回答（本院
    111年2月16日勘驗筆錄）。再經司徒彗真醫師為鑑定結果略
    以：劉員因從小發展較為遲緩，就學期間成績表現不佳，畢
    業後僅能從事較簡單之工作，依智能衡鑑結果總智商為55，
    約符合輕中度（輕度與中度之間）智能障礙之水準。個案也
    領有身心障礙手冊，智能障礙類輕度。綜合以上，個案整體
    之理解與表達能力較薄弱，故有因其心智缺陷，致其為意思
    表示或受意思表示，或辨識意思表示效果之能力，顯有不足
    之情形，建議為輔助宣告等情，有精神鑑定報告書在卷可稽
    。本院審酌上開勘驗結果及鑑定意見，認為相對人確實因其
    他心智缺陷，致其辨識其意思表示效果之能力顯有不足等情
    為真，故本件聲請為有理由，依上揭規定，宣告相對人為受
    輔助宣告之人。
四、本件相對人既經為輔助之宣告，應依上開規定，為其選定輔
    助人。本院審酌吳偵而為相對人之夫，已結婚近10年，為至
    親關係，彼此間應具有一定之信賴感及依附感，且與相對人
    同住，對其生活及消費習慣已有相當瞭解，願意擔任輔助人
    。而相對人之父親劉銘欽已出具同意書，同意由聲請人擔任
    輔助人；相對人母親則居住他處，未能簽立同意書，然相對
    人之父母於97年間離異後，是由父親任親權人，有戶口名簿
    記事欄之記載可參，與母親之連結較為薄弱。堪信由吳偵而
    擔任相對人之輔助人，應符合相對人之最佳利益，依上開規
    定，選定吳偵而為相對人之輔助人，以保護受輔助宣告之人
    。又受輔助宣告之人法無明文需為其選任會同開具財產清冊
    之人（僅受監護宣告時有選任會同開具財產清冊之人之必要
    ），故本案情形無庸選任會同開具財產清冊之人，附此敘明
    。
五、受輔助宣告之人為如附表所示之行為，均應經輔助人同意：
㈠、依民法第15條之2條文內容可知，受輔助宣告之人並未喪失行
    為能力，且依法並未完全剝奪其財產處分權，惟為保護其權
    益，於其為重要之法律行為時，應經輔助人同意，是民法第
    15條之2第1項列舉第1款至第6款之行為，應經輔助人之同意
    ，且為免此上揭列舉之法律行為有掛一漏萬之虞，故於同項
    第7款授權法院得依聲請人或輔助人之聲請，視個案情況，
    指定受輔助宣告人為上揭6款以外之特定行為，亦須經輔助
    人同意，以保護受輔助宣告人之權益。
㈡、聲請人表示相對人名下有購買房子，但是是被阿公的朋友找
    去做人頭，辦了貸款，借了200萬元云云。再依前揭鑑定內
    容可知，相對人雖然年輕、外觀整潔、在一般對談中看似表
    達能力與常人相同，但已達到中度智能障礙與輕度智障之間
    （智商55分），理解及判斷能力均較一般人為弱，確已影響
    其財務判斷能力。本院審酌相對人生活需要情形、理解程度
    、過往消費情形、年齡等情，爰裁定增列如附表所示行為之
    事項，均須經輔助人同意，以保護相對人權利。
六、依家事事件法第177條第2項、第164條第2項，裁定如主文。
中　　華　　民　　國　　111 　年　　3 　 月　　1　日
                  家事法庭    法  官  洪嘉蘭 
以上正本係照原本作成。
如對本裁定抗告須於裁定送達後10日內向本院提出抗告狀。
中　　華　　民　　國　　111 　年　　3 　 月　　1　日
                              書記官  林玫熹　　　　　
附表：受輔助宣告人為下列法律行為時，應經輔助人之同意
1 為獨資、合夥營業或為法人之負責人。 2 為消費借貸（借款）、消費寄託（存款）、保證、贈與或信託。 3 為訴訟行為。 4 為和解、調解、調處或簽訂仲裁契約。 5 為不動產、船舶、航空器、汽車或其他重要財產之處分、設定負擔、買賣、租賃或借貸。 6 為遺產分割、遺贈、拋棄繼承權或其他相關權利。 7 為票據行為。 8 除現有門號外，再申辦手機、行動電話門號時，應經輔助人同意始為有效。 9 單次購買超過5,000元之生活用品、休閒娛樂（含用品及勞務）、交通（含機具及勞務）、社交及進修補習（含教材、書籍、上課等）等，應經輔助人同意始為有效。 10 簽立應繳保費金額超過2,000元之保險契約時，應經輔助人同意始為有效。 11 申辦信用卡時，應經輔助人同意始為有效。